臺灣高等法院刑事判決　　　　　　　　95年度上易字第2265號
上　訴　人　臺灣士林地方法院檢察署檢察官
被　　　告　甲○○
上列上訴人因誣告案件，不服臺灣士林地方法院95年度簡上字第
45號，中華民國95年9月27日第一審判決（起訴案號：臺灣士林
地方法院檢察署94年度偵字第10844號），提起上訴，本院判決
如下：
    主  文
上訴駁回。
    理  由
一、公訴意旨略以：被告甲○○明知所申請之票號FA0000000 號
    、面額為新臺幣（以下同）15萬元支票，係交付予彭寶昌使
    用 (聲請書誤載為彭國昌)，但因聯絡不到彭寶昌，遂於民
    國94年5月10日以失竊為由，向汐止市農會社后分部申請掛
    失止付，由汐止市農會轉請警察機關偵辦，因認被告涉犯刑
    法第171條之未指定犯人誣告罪名。
二、按刑法第171 條之未指定犯人誣告罪，須未指定犯人，而向
    該管公務員誣告犯罪或未指定犯人，而偽造、變造犯罪證據
    ，或使用偽造、變造之犯罪證據，致開始刑事訴訟程序，始
    足當之。若行為人已指定犯人，即難成立此罪。查被告甲○
    ○於94年5月10日前往臺北縣汐止市農會填具「票據掛失止
    付通知書」及「遺失票據申報書」各1份，並於票據掛失止
    付通知書之票據喪失經過欄記載「自民國94年3月底感到合
    夥人股東彭寶昌先生行為有異，開始注意其行蹤及公司狀況
    ，直到4月底彭先生就不知去向，並使公司無法營業，印章
    、登記證、支票均不知去向。」等文字，用以辦理發票人為
    聯云科技股份有限公司，負責人為甲○○，票據號碼000000
    0、0000000、0000000、0000000~0000000、0000000~000000
    0號等空白支票之掛失止付及遺失申報手續乙節，業經證人
    徐淑華於94年11月25日檢察官偵訊時具結證稱：伊是汐止市
    農會職員，甲○○是客戶，曾到農會說因為他的合夥人找不
    到，票及印章被人帶走，空白支票遺失，要辦理掛失等語（
    見臺灣基隆地方法院檢察署94年度他字第452號卷第17~18頁
    ），並有票據掛失止付通知書及遺失票據申報書影本各1份
    附卷可證（見臺灣士林地方法院檢察署94年度偵字第1084 4
    號卷第14~15頁）。依前開票據喪失經過記載，被告甲○○
    在票據申報遺失時，已明白指出聯云科技股份有限公司 (下
    稱聯云公司)之前開票據係與彭寶昌同時不知去向。被告於
    警詢亦指稱：係彭寶昌邀約投資，由伊於93年4月間前往汐
    止市農會申請支票給彭寶昌夫婦使用，94年5月間發現他們
    夫婦搬走等語 (偵卷第5頁)；另被告於原審審理時亦供稱：
    伊支票有遺失、被竊，是被彭寶昌夫妻偷走的等語（見原審
    卷第42頁），可見被告甲○○主觀上認為票據被竊，並已指
    定票據竊盜之犯人為彭寶昌，依照前開說明，其行為即不能
    成立刑法第171條所定之「未指定」犯人誣告罪。
三、又按誣告罪之成立，以犯人明知所訴虛偽為構成要件，若誤
    認有此事實，或以為有此嫌疑，自不得遽指為誣告（最高法
    院20年上字第253 號、第717 號判例參照）。另按將他人持
    有物移歸自己持有，屬竊盜行為，倘物本屬行為人持有，縱
    未經告知所有人而遷移，並無構成竊盜之餘地。本件被告甲
    ○○自承將聯云公司支票交予彭寶昌夫婦保管（見原審卷第
    41頁），彭寶昌就所保管之支票本無構成竊盜之餘地。被告
    供稱：彭寶昌不告而別，伊去公司看，看不到公司的資料、
    支票及大小章，所以認為東西是被告彭寶昌拿走，算是偷走
    等語（見原審卷第44~46頁），顯係誤解法律。惟其於申報
    票據遺失時，指訴彭寶昌與支票、印章及登記證均不知去向
    之事實，核與證人陳官弟於警詢、偵訊時證稱：支票是彭寶
    昌於94年4月28日交付等語相符（見偵卷第10884號卷第8頁
    ），此外，又查無其他證據，足以證明被告虛構彭寶昌未經
    告知將支票等物帶走之事實，縱被告誤認彭寶昌有竊盜行為
    ，並填具遺失票據申報書向主管公務員申告，惟依照前開判
    例意旨所示，仍不得遽指為誣告。是被告亦不成立刑法第
    169 條第1項之誣告罪。
四、上訴意旨另以：依被告於警詢之供述，足見被告僅為聯云公
    司之名義負責人，並未實際負責公司之業務，而其辦理支票
    掛失止付時，亦知公司支票係在彭寶昌夫婦使用中，並未遺
    失或被竊情事。支票係流通證券，被告上開行為，足使其他
    合法自彭寶昌受讓支票之不特定人，有受刑事追訴處罰之危
    險，自有準誣告罪之故意云云。惟被告於警詢係直指彭寶昌
    夫婦取走公司支票、印章，並非未指定犯人，已如上述，且
    本條誣指之對象為取走上開支票、印章之人，是否成立竊盜
    或侵占罪名，而受刑事追訴或處罰，並不及於自取走支票、
    印章之人受讓支票或印章之人。自不能以自彭寶昌夫婦受讓
    支票之不特定人，有受刑事追訴處罰之危險 (收受贓物罪等
    ) ，而認被告成立本條之罪。
五、原審本於相同之認定，認本件被告並無公訴意旨所指之誣告
    犯行，改依通常程序，為被告無罪之諭知。核原判決認事用
    法，並無違誤。檢察官上訴，仍執陳詞，主張被告涉犯刑法
    第171條第1項之罪名，核無理由，上訴應予駁回。
六、臺灣基隆地方法院檢察署檢察官移送併辦意旨略以：被告甲
    ○○明知臺北縣汐止市農會支票帳號000000000、支票號碼
    0000000、發票日94年5月31日、面額新臺幣16850元、付款
    人臺北縣汐止農會社后分部之支票1紙，係其所簽發交付予
    正全輪胎行，並未遺失，竟意圖使人受刑事處分，以該支票
    遺失為由，於民國94年5月10日未指定犯人，向汐止市農會
    偽報上開支票遺失而掛失止付，而轉請求該管公務員臺北市
    政府警察局究辦，而誣指他人犯侵占遺失物罪，因認被告甲
    ○○涉犯刑法第171條第1項之未指定犯人誣告罪，並與本案
    公訴意旨所指之犯罪事實具有想像競合犯之裁判上一罪關係
    。惟查：本件既經原審判決被告無罪，並經本院駁回上訴在
    案。本件與上開併案意旨所指之犯罪事實，自無想像競合犯
    裁判上一罪之關係而無從併辦，應依退回移送併辦機關依法
    處理，附此敘明。
七、被告經合法通知，無正當理由不到庭，爰不待其陳述，逕行
    判決。
八、據上論斷，應依刑事訴訟法第368條、第371條，判決如主文
    。
本案經檢察官姜貴昌到庭執行職務。
中　　華　　民　　國　　96　　年　　1　　月　　31　　日
                  刑事第九庭審判長法  官  官有明
                                  法  官  周盈文
                                  法  官  陳世宗
以上正本證明與原本無異。
不得上訴。
                                  書記官  丁淑蘭
中　　華　　民　　國　　96　　年　　2 　　月　　1 　　日
